【裁判字號】    99,抗,132
【裁判日期】    991028
【裁判案由】    變更捐助章程
【裁判全文】
臺灣士林地方法院民事裁定             99年度抗字第132號
抗  告  人  甲○○
上抗告人因聲請變更捐助章程事件，對於民國99年8 月26日本院
所為之99年度法字第39號裁定提起抗告，本院合議庭裁定如下：
    主  文
抗告駁回。
抗告程序費用新臺幣壹仟元由抗告人負擔。
    理  由
一、按財團之組織及其管理方法，由捐助人以捐助章程或遺囑定
    之，捐助章程或遺囑所定之組織不完全，或重要之管理方法
    不具備者，法院得因主管機關、檢察官或利害關係人之聲請
    ，為必要之處分；次按為維持財團之目的或保存其財產，法
    院得因捐助人、董事、主管機關、檢察官或利害關係人之聲
    請，變更其組織，民法第62條、第63條分別定有明文。又民
    法第62條所謂財團之組織不完全，例如財團內部之董事會或
    監察人之組織不完全者是；所謂重要之管理方法，例如董監
    事之任免方式、董事會執行事務之決議方法及財團財產之管
    理方法等是。再財團法人經設立登記後，如其捐助章程所定
    之組織不完全或重要之管理方法不具備，或為維持財團之目
    的或保存其財產，而必須變更章程者，應聲請法院為必要之
    處分，或變更其組織，不得自行變更，如不屬於上述事項之
    章程變更，則衹需取得目的事業主管機關之許可，即可聲請
    該管法院辦理變更登記（司法院（79）秘台廳（一）第0119
    9 號函釋參照）。
二、抗告意旨略以：抗告人為財團法人臺北市私立泰北高級中學
    董事長，臺北市私立泰北高級中學係依據私立學校法第10條
    、第30條及教育部函頒之「學校財團法人捐助章程訂定準則
    」第2 條、「學校財團法人捐助章程參考範例」等規定，修
    訂捐助章程，並向法院聲請變更，而其中修正條文第1 條、
    第2 條、第3 條、第4 條、第29條第1 項均遭原裁定駁回，
    惟同隸屬臺北市之多所私立高中，依前範例修訂之捐助章程
    聲請變更均已蒙准，政府機關間對法規見解不同，不僅損及
    人民利益，亦違信賴原則。爰提起本件抗告，聲明廢棄原裁
    定駁回聲請部分，又廢棄部分抗告人之聲請應予准許云云。
三、經查：抗告人所提出之修正條文第1 、2 條為單純文字用語
    調整或條次變更、合併，修正條文第4 條為法人名稱及所屬
    機構住址之增訂，修正條文第29條第1 項為支領報酬、酌支
    出席費及交通費等規定，又修正條文第3 條為設立宗旨、辦
    學理念及精神之增訂，而屬財團目的之變更，上揭章程條文
    之變更，均非屬組織不完全或重要管理方法不具備之情形，
    亦不符為維持財團之目的或保存其財產之要件，揆諸首揭規
    定及說明，祇需取得目的事業主管機關之許可，而無須聲請
    法院為必要之處分或變更其組織裁定之必要。從而，原裁定
    以上揭條文均非屬民法第62條、第63條所定須由法院為必要
    之處分或變更組織之事項，而予以駁回，於法並無不合。抗
    告人提起本件抗告，為無理由，應予駁回。
四、據上論結，本件抗告為無理由，爰依非訟事件法第21條第2
    項、第24條第1 項、第46條、民事訴訟法第495 條之1 第1
    項、第449 條第1 項、第78條，裁定如主文。
中    華    民    國    99    年    10    月    28   日
                  民事第一庭  審判長法  官  俞慧君
                                    法  官  古振暉
                                    法  官  孫曉青
以上正本證明與原本無異。
如不服本裁定，僅得於收受本裁定正本送達後10日內，以適用法
規顯有錯誤為理由，向本院提出再抗告狀，（須附繕本一份及繳
納再抗告裁判費新台幣1,000 元）。再抗告時應提出委任律師或
具有律師資格之人之委任狀；委任有律師資格者，另應附具律師
資格證書及釋明委任人與受任人間有民事訴訟法第466 條之1第1
項但書或第2 項所定關係之釋明文書影本。
中    華    民    國    99    年    11    月    1     日
                                    書記官  詹佳佩

司法院資訊處製作；財團法人民間司法改革基金會備份。
